臺灣臺北地方法院刑事判決
111年度訴字第3號
公  訴  人  臺灣臺北地方檢察署檢察官
被      告  陳世宏




                    （現另案於法務部○○○○○○○執行                        中）
指定辯護人  本院公設辯護人沈芳萍  
上列被告因毒品危害防制條例案件，經檢察官提起公訴（110年
度偵字第27690號），本院判決如下：
    主  文
陳世宏犯販賣第二級毒品罪，共貳罪，各處有期徒刑伍年。應執
行有期徒刑伍年貳月。
未扣案犯罪所得新臺幣參仟柒佰元沒收，於全部或一部不能沒收
或不宜執行沒收時，追徵其價額。
   犯罪事實
一、陳世宏明知安非他命係毒品危害防制條例所管制之第二級毒
    品，依法不得販賣、持有，仍意圖營利，基於販賣第二級毒
    品之犯意，分別於民國110年4月20日晚間10時許，在新北市
    ○○區○○路0段00○0號統一超商青潭門市前，以新臺幣（下同
    ）1,800元之價格，販賣第二級毒品安非他命1公克予黎吉輝
    。又於110年4月22日下午5時許，在前述統一超商青潭門市
    前，以1,900元之價格，販賣第二級毒品安非他命1公克予黎
    吉輝。嗣陳世宏於110年9月15日晚間8時10分許為警拘提及
    搜索，於其住處查獲甲基安非他命1包（驗餘淨重：0.33公
    克）、吸食器2個、磅秤1個、分裝袋1大包，始悉上情。
二、案經新北市政府警察局新店分局報告臺灣臺北地方檢察署（
    下稱臺北地檢署）偵查起訴。
    理  由
壹、證據能力：
一、按被告以外之人於審判外之言詞或書面陳述，除法律有規定
    者外，不得作為證據。被告以外之人於審判外之陳述，雖不
    符刑事訴訟法第159條之1至第159條之4之規定，而經當事人
    於審判程序同意作為證據，法院審酌該言詞陳述或書面陳述
    作成時之情況，認為適當者，亦得為證據，刑事訴訟法第15
    9條第1項、第159條之5第1項分別定有明文。查本件判決所
    引證據屬傳聞證據部分，被告陳世宏及其辯護人就上開傳聞
    證據，於本院準備程序中均同意具證據能力（見本院卷第69
    頁），而本院審酌該等傳聞證據作成時之情況，並無違法取
    證及證明力過低之瑕疵，亦認以之作為證據為適當，依前揭
    規定說明，自得為證據。
二、本件其餘非供述證據，被告及其辯護人並未於本院言詞辯論
    終結前表示無證據能力，復查其取得過程亦無何明顯瑕疵，
    而認均具證據能力。
貳、實體部分；
一、認定犯罪事實所憑之證據及理由： 
　㈠上開犯罪事實，業據被告於本院準備程序、審理中自白認罪
    （見本院卷第67、151頁），核與證人黎吉輝於警詢、偵訊
    、本院審理中之證述大致相符（見臺北地檢署110年度他字
    第5448號偵查卷【下稱他卷】第9至12、17至19、73至75、1
    33至134頁、本院卷第137至145頁），且有被告之行動電話
    通聯調閱查詢單、路口監視器畫面照片10張、統一超商門口
    監視器畫面6張、臺北地檢署檢察官勘驗筆錄1份、自願受搜
    索同意書、新北市政府警察局新店分局搜索扣押筆錄、扣押
    物品目錄表各2份、台灣尖端先進生技醫藥股份有限公司110
    年10月29日毒品證物鑑定分析報告各1份（見他卷第21至31
    、35至49頁、見臺北地檢署110年度偵字第27690號偵查卷【
    下稱偵卷】第31至44、163頁）等證據在卷可佐，堪認被告
    之自白與事實相符。至於公訴意旨雖認被告於110年4月20日
    及同年月22日販賣毒品予證人黎吉輝，所收取之價金均為2,
    000元云云，惟被告辯稱其於110年4月20日及同年月22日販
    賣毒品所收取之價金僅分別為1,800元及1,900元等語。觀諸
    證人黎吉輝就其於110年4月20日購買毒品給付被告之價金，
    先於警詢中證稱為1,800元等語，後於偵訊及本院審理中均
    證稱為1800餘元等語（見他卷第10、74頁、本院卷第137至1
    45頁）；就其於110年4月22日購買毒品給付被告之價金，於
    警詢、偵訊及本院審理中均證稱為2,000元等語（見他卷第1
    0、74頁、本院卷第137至145頁），然關於被告2次販賣毒品
    已收取之交易價金，卷內除證人黎吉輝之證述外，並無其他
    補強證據，則依罪疑唯輕，利於被告之原則，應認被告於11
    0年4月20日及同年月22日販賣毒品所收取之價金分別為1,80
    0元及1,900元。　　
　㈡販賣毒品係政府嚴予查緝之違法行為，非可公然為之，且無
    論係以何形式包裝之毒品，均可任意分裝或增減份量，而每
    次買賣之價量，亦隨雙方關係深淺、當時資力、需求數量及
    程度、毒品成色、貨源充裕與否、對行情之認知等因素，及
    購買毒品者被查獲時可能供述出其購買來源等各種不同風險
    評估，而有機動之調整，是其價格標準，自非一成不變，且
    販賣者從各種「價差」或「量差」或「純度」謀取利潤方式
    ，亦有差異，故而，販賣利得，除經被告坦承犯行並就價量
    均明確供述外，委難查得實情，職此之故，於毒品交易案件
    ，縱未確切查得被告販賣毒品賺取之實際差價，然除別有事
    證足認被告係按同一價格轉讓，確未牟利外，尚難執此即認
    販賣之事證有所不足，致知過坦承者難辭重典，飾詞否認者
    反得逞僥倖，而失情理之平。且毒品價格昂貴，取得不易，
    凡為販賣之不法勾當者，苟無利可圖，應無甘冒被查緝法辦
    重刑之危險，平白無端義務為買賣之行為，是其販入價格必
    較售出之價格低廉，有從中賺取買賣差價牟利之意圖及事實
    ，應屬合理之認定。申言之，舉凡毒品之有償交易，除足以
    反證確係另基於某種非圖利本意之關係外，概皆可認係出於
    營利之意而為，尚難因無法查悉其販入價格，作為是否高價
    賣出之比較，或無法查明販賣毒品之確實重量及純度，即認
    無營利之意思。經查，本案被告與證人黎吉輝各次毒品交易
    之型態，與一般販賣毒品之買賣交易型態並無二致，客觀上
    已該當毒品交易之實行，雖依其他卷內證據，無從查知被告
    從事各次販售毒品行為，確實之「價差」、「量差」或「純
    度差異」為何，然被告為智識正常、具社會經驗之成年人，
    對於毒品交易為政府檢警機關嚴予取締之犯罪，法律就此設
    有重典處罰等情，當知之甚稔，衡諸常情，茍非有利可圖，
    實無甘冒販毒重罪風險，花費勞力、時間、費用，將所持有
    之毒品僅以購入價格更行轉售而不求利得之理。再者，被告
    於審判中亦坦承其因販賣第二級毒品予證人黎吉輝，向毒品
    上游購入毒品時，可以獲得毒品上游免費請被告施用毒品之
    利益（見本院卷第67頁），則依上各節以察，並依一般經驗
    、論理法則判斷，被告從事2次有償毒品交易之際，均應具
    有營利之意圖至明。　
　㈢綜上，足認被告任意性之自白與事實相符。從而，本案事證
    明確，被告犯行，堪予認定，應依法論科。
二、論罪科刑：
　㈠核被告所為，均係犯毒品危害防制條例第4條第2項之販賣第
    二級毒品罪。被告各次販賣第二級毒品犯行前持有毒品之低
    度行為，均為各次販賣毒品之高度行為所吸收，均不另論罪
    。被告所為上開2次販賣第二級毒品之犯行，犯意各別且行
    為互殊，應予分論併罰。
　㈡至檢察官雖主張被告於108年間，因施用第二級毒品案件，經
    本院以108年度簡字第614號判決，判處有期徒刑6月確定；
    復因施用第二級毒品案件，經本院以108年度簡字第1153號
    判決，判處有期徒刑6月，後經被告上訴，經本院以108年度
    簡上字第164號駁回上訴確定，經本院以109年度聲字第1110
    號裁定應執行有期徒刑9月，甫於110年1月8日徒刑執行完畢
    ，有臺灣高等法院被告前案紀錄表在卷可佐（見本院卷第34
    至36頁），其於5年以內故意再犯本案所示有期徒刑以上之
    罪，均應為累犯等語。惟本院審酌檢察官主張被告前開構成
    累犯之事實，係施用毒品，與本件販賣第二級毒品犯罪事實
    之犯罪類型有別，且罪質互異，縱被告於前開有期徒刑執行
    完畢後，再犯本件販賣毒品罪，亦難認被告所為本件犯行，
    有何特別之惡性或對刑罰反應力薄弱之情形，依據司法院大
    法官釋字第775號解釋意旨，本院認尚無依刑法第47條第1項
    之規定加重其刑之必要。
　㈢按毒品危害防制條例第17條第2項規定：「犯第4條至第8條之
    罪於偵查及審判中均自白者，減輕其刑」，係為鼓勵是類犯
    罪行為人自白、悔過，並期訴訟經濟、節約司法資源而設，
    故此所謂「自白」，應係指對自己之犯罪事實全部或主要部
    分為肯定供述之意，若對事實別有保留，或有構成其他犯罪
    之辯解，僅屬訴訟技巧之運用，對訴訟經濟毫無助益，均難
    認屬此所指之自白。又有無營利之意圖，乃販賣毒品與轉讓
    毒品、為他人購買毒品而幫助施用毒品等犯罪之主要分野，
    亦為各該犯罪異其刑罰輕重之原因，自屬販賣毒品犯罪之重
    要構成要件事實，如就販賣毒品犯罪之重要構成要件事實即
    意圖營利一節，既未坦承，即難認已就販賣之犯罪自白，要
    無依上揭規定減輕其刑之適用。被告於本院審理中固坦承本
    案犯行，然其於警詢中及偵訊中均供稱僅是原價轉讓證人黎
    吉輝購毒品，沒有賺價差，並未獲利云云（見偵卷第16至18
    、126至127頁)，且偵查中檢察官明確訊問販賣第二級毒品
    是否承認，被告回以：我沒有獲利，承認轉讓，不承認有販
    賣云云(見偵卷第127頁），被告顯然未就營利意圖承認，揆
    諸首揭判決意旨，自無毒品危害防制條例第17條第2項之適
    用。
　㈣被告於本院準備程序中固供稱其毒品來源係綽號為「茶壺」
    之人，姓鄭，真實姓名不詳之人云云（見本院卷第67頁），
    然經本院向新北市政府警察局新店分局函詢，新北市政府警
    察局新店分局回函表示：被告供出毒品上游「茶壺」之人為
    鄭裕錩，已於110年11月4日以新北警店刑字第0000000000號
    刑事案件報告書移送臺北地檢署偵辦等語，有新北市政府警
    察局新店分局111年3月1日新北警店刑字第1114099872號函
    在卷可佐（見本院卷第81頁），惟依新北市政府警察局新店
    分局之刑事案件報告書記載：鄭裕錩基於販賣第二級毒品以
    牟利之犯意，於手機Line通訊軟體，以「年過半百」做為暱
    稱，與證人陳世宏之聯絡，於110年8月28日晚間8時許，在
    新北市○○區○○路0○0號，以1,000元價格販賣1公克之第二級
    毒品安非他命1包予證人陳世宏等語，亦有110年11月4日新
    北警店刑字笫0000000000號刑事案件報告書在卷可參（見本
    院卷第83至84頁），顯未查獲被告本件於110年4月20日及同
    年月22日販售毒品予證人黎吉輝之毒品上游，即為鄭裕錩。
    揆諸上開說明，被告所犯本案兩次販賣毒品犯行，即無何供
    出上游因而查獲情形，無從適用毒品危害防制條例第17條第
    1項規定減免其刑。辯護人為被告辯護稱：本案應依毒品危
    害防制條例第17條第1項減免其刑云云，並不可採。
　㈤刑法第59條規定之酌量減輕其刑，若犯罪另有特殊之原因與
    環境，在客觀上足以引起一般同情，認為即使予以宣告法定
    最低度刑，猶嫌過重者，即有其適用；此所謂法定最低度刑
    ，固包括法定最低本刑；惟遇有其他法定減輕之事由者，則
    應係指適用其他法定減輕事由減輕其刑後之最低度刑而言。
    所謂「犯罪之情狀」可憫恕者，與同法第57條規定科刑時應
    審酌之一切情狀，並非有截然不同之領域，於裁判上酌減其
    刑時，應就犯罪一切情狀（包括第57條所列舉之10款事項）
    ，予以全盤考量，審酌其犯罪有無可憫恕之事由（即有無特
    殊之原因與環境，在客觀上足以引起一般同情，以及宣告法
    定低度刑，是否猶嫌過重等等），以資判斷。經核，販賣第
    二級毒品罪之法定刑為「無期徒刑或10年以上有期徒刑，得
    併科新臺幣1,500萬元以下罰金」，刑責非輕，然同為販賣
    毒品之人，其原因動機不一，犯罪情節亦未必盡同，或有大
    、中、小盤毒梟之分、或僅止於吸毒者間為求互通有無之有
    償轉讓者，是其等各自販賣行為所造成危害社會之程度自屬
    有異。被告所為販賣第二級毒品犯行固值非難，惟依卷證資
    料所示，其販賣數量屬小額零星販賣，所得利益僅非鉅，惡
    性及犯罪情節有別於大盤毒梟鉅額高價謀利之交易模式，應
    僅屬毒友間互通有無所為，以其犯罪情節而論，尚非重大難
    赦，爰考量被告客觀犯行與主觀惡性，衡酌若科以依毒品危
    害防制條例第4條第2項之最低度刑，有情輕法重而過苛之情
    形，認被告本件所犯2次販賣第二級毒品之犯罪情狀，在客
    觀上均應足以引起一般同情，堪以憫恕，縱使科以法定最低
    刑度，猶嫌過重，依刑法第59條規定，均酌量減輕其刑。
　㈥爰以行為人之責任為基礎，審酌被告明知甲基安非他命為法
    律嚴格禁止持有或交易之毒品，其行為之影響所及，非僅他
    人之生命、身體將可能受其侵害，社會、國家之法益亦不能
    免，為害之鉅，當非個人一己之生命、身體法益所可比擬，
    卻仍非法買賣或轉讓，所為實有不當，另前因施用毒品案件
    ，歷經觀察、勒戒及法院判處罪刑確定後仍未能深切體悟，
    自愛自重，戒絕毒癮，復沾染毒品惡習，可見其並無戒毒悔
    改之意，且自我克制能力不足，對毒品有相當之依賴性，所
    為實屬非是，併審酌被告於犯罪後終能坦承犯行之犯後態度
    ，兼衡被告2次販賣及轉讓毒品之數量、價格非鉅，及被告
    自述高職肄業之智識程度，入監服刑前擔任清潔工與保全人
    員，每月收入大約2萬元，無需扶養之人之家庭經濟生活狀
    況（見本院卷第151頁）等一切情狀，分別量處如主文所示
    之刑。
  ㈦數罪定其應執行刑時，除應就各別刑罰規範之目的、輕重罪
    間體系之平衡、整體犯罪非難評價、各行為彼此間之偶發性
    、與被告前科之關聯性、各行為所侵害法益之專屬性或同一
    性、數罪對法益侵害之加重效應、罪數所反映之被告人格特
    性與犯罪傾向等，為綜合判斷外，尤須參酌上開實現刑罰公
    平性，以杜絕僥倖、減少犯罪之立法意旨，為妥適之裁量。
    本院審酌被告本案所為2次犯行之時間接近，販賣毒品之對
    象僅1人，犯罪目的、手段相當，並係侵害同一種類之法益
    ，足認責任非難之重複程度較高，數罪對法益侵害之加重效
    應非鉅，如以實質累加之方式定應執行刑，處罰之刑度顯將
    超過其行為之不法內涵而違反罪責原則，是以隨罪數增加遞
    減其刑罰之方式，當足以評價被告行為不法性（即多數犯罪
    責任遞減原則）。爰綜合斟酌被告之不法與罪責程度、各罪
    彼此之關聯性、數罪對法益侵害之加重效應、罪數所反映之
    被告人格特性與犯罪傾向，及對其施以矯正之必要性、被告
    未來復歸社會可能性等情，並衡以各罪之原定刑期、定應執
    行刑之外部性界限及內部性界限、刑罰公平性之實現各節，
    進而為整體非難之評價，定其應執行刑如主文所示。
三、沒收：
　㈠扣案之甲基安非他命1包（驗餘淨重：0.33公克）、吸食器2
    個、磅秤1個，均為被告所有，供其自行施用第二級毒品所
    用之物，扣案之分裝袋1大包，為被告所有，供其分裝藥物
    使用（見偵卷第14頁、本院卷第149頁），均與被告本案販
    賣第二級毒品之犯行無關，爰均不予宣告沒收。
 ㈡被告販賣第二級毒品予證人黎吉輝，分別取得1,800元、1,900
   元，共計3,700元之價金，是該價金為其犯罪所得，雖未扣案
   ，惟仍不容其保有，爰依刑法第38條之1第1項前段規定，對
   被告宣告沒收，並依同條第3項規定，於全部或一部不能沒收
   或不宜執行沒收時，追徵其價額。　　　
據上論斷，應依刑事訴訟法第299條第1項前段，判決如主文。
本案經檢察官許文琪提起公訴，檢察官鄭雅方到庭執行職務。
中　　華　　民　　國　　111 　年　　5 　　月　　11　　日
　　　　　　　　　刑事第十三庭  審判長 法　官　鍾雅蘭
　　　　　　　　　                     法  官  劉庭維
　　　　　　　　　                     法  官  郭又禎
以上正本證明與原本無異。
如不服本判決應於收受送達後20日內向本院提出上訴書狀，並應
敘述具體理由；其未敘述上訴理由者，應於上訴期間屆滿後20日
內向本院補提理由書（均須按他造當事人之人數附繕本）「切勿
逕送上級法院」。
                                       書記官  殷玉芬　
中　　華　　民　　國　　111 　年　　5 　　月　　12　　日
附錄本案論罪科刑法條全文：
毒品危害防制條例第4條第2項
製造、運輸、販賣第二級毒品者，處無期徒刑或10年以上有期徒
刑，得併科新臺幣1千5百萬元以下罰金。